【裁判字號】    95,訴,221
【裁判日期】    951229
【裁判案由】    違反毒品危害防制條例
【裁判全文】
臺灣屏東地方法院刑事判決               95年度訴字第221號
公  訴  人  臺灣屏東地方法院檢察署檢察官
被      告  丙○○
指定辯護人  本院公設辯護人  丁○○
上列被告因違反毒品危害防制條例案件，經檢察官提起公訴（94
年度核退偵字第41號），本院判決如下：
    主  文
丙○○無罪。
    理  由
一、公訴意旨略以：被告丙○○意圖營利，基於販賣第二級毒品
    甲基安非他命之犯意，於民國93年9 月17日凌晨1 時57分許
    起至3 時16分許止，以其使用之0000000000號電話與乙○○
    使用之0000000000號及0000000000號電話聯絡4 次，嗣雙方
    約在屏東縣屏東市○○○路○ 段28號之龍華加油站會合，由
    被告丙○○以新臺幣（下同）15,000元之價格，出售第二級
    毒品甲基安非他命1 大包（約18公克）給乙○○施用。迄於
    同年月20日23時20分許，被告丙○○至位於屏東縣屏東市○○○路○ 段320 號之百合卡拉OK後方停車場，欲至百合卡拉
    OK找朋友時，為警持搜索票當場查獲，並扣得被告丙○○持
    有之甲基安非他命17包（驗前毛重49.505公克，業經本院93
    年度簡上字第135 號丙○○施用毒品案件宣告沒收銷燬之）
    、吸食器1 組、空夾鏈袋22包、玻璃球管1 個（均經前開案
    件宣告沒收）、電子磅秤1 台及現金17,300元，因認被告丙○○涉有違反毒品危害防制條例第4 條第2 項之販賣第二級
    毒品罪嫌云云。
二、檢察官認被告丙○○涉有販賣第二級毒品罪嫌，無非係以證
    人乙○○之證述，復有第二級毒品甲基安非他命、夾鏈袋、
    電子磅秤及現金扣案，並有0000000000號行動電話之承租人
    資料、通聯紀錄、本院93年度訴字第885 號乙○○施用毒品
    案件判決書、0000000000號、0000000000號行動電話於93年
    9 月間之承租人資料、行政院衛生署管制藥品管理局檢驗成
    績書、龍華加油站地址查詢資料可證為其主要論據。
三、按犯罪事實應依證據認定之，無證據不得認定犯罪事實；又
    不能證明被告犯罪者，應諭知無罪之判決，刑事訴訟法第15
    4 條第2 項、第301 條第1 項分別定有明文。次按事實之認
    定，應憑證據，如未能發現相當證據，或證據不足以證明，
    自不能以推測或擬制之方法，以為裁判之基礎；又認定犯罪
    事實所憑之證據，雖不以直接證據為限，間接證據亦包括在
    內，然而無論直接或間接證據，其為訴訟上之證明，須於通
    常一般之人不致有所懷疑，而得確信其為真實之程度者，始
    得據為有罪之認定；再認定不利於被告之事實，須依積極證
    據，苟積極證據不足為不利於被告事實之認定時，即應為有
    利於被告之認定，更不必有何有利之證據，最高法院著有40
    年台上字第86號判例、76年台上字第4986號判例及30年上字
    第816 號判例，可資參照。
四、訊據被告丙○○固坦承認識證人乙○○，惟堅決否認有任何
    販賣第二級毒品之犯行，辯稱：伊沒有賣甲基安非他命給乙○○等語，經查：
  (一)證人乙○○雖於警詢時迭證稱於93年9 月17日向被告丙○○
    購買第二級毒品甲基安非他命云云，惟嗣於偵查中及本院審
    理時均翻異其詞，其於偵查中結證稱：伊認識丙○○，但沒
    有關係，沒有向丙○○買過毒品，知道丙○○使用的電話是
    0000000000，93年9 月間使用0000000000、0000000000電話
    ，忘了是0000000000或0000000000，93年10月13日有被警察
    查獲伊持有毒品，伊當時在警訊筆錄中有說毒品來源，伊那
    時是說向丙○○買安非他命，當時會這樣說是警察一直逼伊
    ，說要辦伊販毒，所以伊才隨便說了一個人，伊的毒品是向
    1 名清仔的人買的，他是打伊的0000000000給伊，伊不知道
    他的電話等語（見94年度核退偵字第41號卷第59頁、第61頁
    ）；其於本院審理時結證稱：93年10月13日有遭搜索，有查
    到伊施用毒品，伊說伊於93年9 月中旬向小芳（即丙○○）
    買安非他命是亂講的，警詢中稱伊向小芳買安非他命18公克
    價錢16,000元是亂說的，94年5 月份警察有叫伊去製作警詢
    筆錄，他們去伊家找伊，叫伊在通聯紀錄上勾出認識的電話
    號碼，伊有勾出丙○○的電話號碼，核退偵第41號卷第12頁
    以下之通聯紀錄上之勾選處是伊所為，伊本來就跟丙○○有
    聯絡，渠等聯絡時沒有在交易毒品，93年10月13日遭查獲之
    22公克甲基安非他命是向阿義買的，花了14,000~ 15,000元
    ，是在被查獲前2 、3 天買的，94年5 月份是警察帶伊去製
    作筆錄的，警察說局裡有要伊去指認，3 次都是陳毅民帶伊
    回去製作筆錄，他先給伊看通聯紀錄，伊就依照上面伊確實
    認識的電話號碼打勾，之後再製作筆錄，94年5 月11日警詢
    中陳述在93年9 月17日凌晨1 時許至3 時左右與丙○○持續
    聯絡約在復興南路二段28號龍華加油站交易毒品是亂說的，
    時間點陳述在1 時至3 時是伊自己想的，當時確實有聯絡，
    是在聊天等語（見本院卷第63頁反面至第65頁），而證人乙○○所使用之0000000000號行動電話曾於93年9 月17日1 時
    57分43秒、2 時28分43秒撥打被告所使用之0000000000號行
    動電話，被告所使用之上開電話則於同日2 時58分28秒、3
    時16分3 秒撥打證人乙○○所使用之上開電話等情，有0000
    000000、0000000000號行動電話之承租人資料及通聯紀錄（
    見94年度偵字第996 號卷第18頁、94年度核退偵字第41號卷
    第12頁、第13頁、第71頁）在卷足憑，然被告所使用之上開
    電話前經屏東縣警察局屏東分局向臺灣屏東地方法院檢察署
    檢察官聲請發通訊監察書，監察期間自93年8 月18日起至93
    年9 月17日止，經臺灣屏東地方法院檢察署檢察官發通訊監
    察書後，被告所使用之上開電話因與其他單位碰線無法執行
    監察等情，有偵查報告、屏東縣警察局屏東分局通訊監察結
    束通知書、屏東縣警察局聲請通訊監察結果執行結果報告表
    （見本院卷第95頁、第96頁反面）附卷可稽，堪認被告所使
    用之上開電話於證人乙○○於警詢時所指稱之向被告購買第
    二級毒品甲基安非他命之93年9 月17日，已遭司法警察單位
    執行通訊監察在案，若真有證人乙○○於警詢時所述之交易
    毒品情事，衡情應旋遭偵破，是證人乙○○於警詢時稱93年
    9 月17日向被告購買第二級毒品甲基安非他命之情，是否與
    事實相符即有可疑。
  (二)又證人乙○○雖於93年10月13日警詢時證稱：伊所持有之毒
    品海洛因、安非他命是向綽號「輝仔」、「小芳」，前者是
    男子，後者是女子等2 人所購買的，均由他們倆主動以行動
    電話與伊聯絡，伊向「輝仔」購買海洛因及安非他命，而向
    「小芳」女子購買安非他命，輝仔聯絡電話0000000000、小
    芳0000000000等號碼，輝仔、小芳等2 人以電話聯絡伊約定
    交易地點，有時在伊家、有時在潮州鎮○○○路邊，大約是
    在晚上至凌晨左右進行交易，每次約半台安非他命（約18公
    克），價錢16,000元、海洛因約1 錢（約3.75公克），價格
    約14,000元，最後一次向小芳購買安非他命是在上個月（9
    月份）中旬左右，正確時間伊已經忘記了等語（見94年度核
    退偵字第41號卷第33頁、第34頁）；其於94年5 月11日警詢
    時證稱：伊最後1 次向丙○○購買毒品安非他命約1 大包（
    約18公克），價值15,000元，是以本人行動電話門號000000
    0000、0000000000，撥打丙○○手機0000000000聯繫，於93
    年9 月17日凌晨1 時許起至3 點左右雙方持續聯絡之後約在
    屏東市○○○路一間龍華加油站完成交易，當時伊是乘坐計
    程車前往約定處所（龍華加油站），到達後計程車停在原地
    而丙○○上計程車內，2 人在車內一手交錢一手交貨（指毒
    品安非他命），完成交易後丙○○就下車，而伊本人原車離
    開現場等語（見同上卷第8 頁）。惟關於其與被告丙○○交
    易毒品之過程及價格，證人乙○○初稱均由被告主動以行動
    電話與其聯絡，第二級毒品甲基安非他命18公克重價錢16,0
    00元，後則稱最後1 次向被告購買毒品是其以行動電話撥打
    被告手機聯繫，第二級毒品甲基安非他命18公克重價錢15,0
    00元，前後所述已有未合，且證人乙○○於93年10月13日為
    警查獲時，扣得重達毛重22公克之第二級毒品甲基安非他命
    3 包等情，業據其證稱明確，並有扣押物品清單（見同上卷
    第95頁）可稽，顯與其稱最後1 次於93年9 月17日以15,000
    元之價格向被告購買重約18公克之第二級毒品甲基安非他命
    之重量不符，參以證人乙○○曾因施用毒品案件，分別於93
    年8 月15日、同年10月1 日、同年月13日、同年12月1 日、
    94年1 月29日為警查獲，而就其第二級毒品甲基安非他命之
    來源則於93年8 月15日警詢時供稱：係伊向劉鐵文要的；於
    同年10月1 日警詢時供稱：是在潮州鎮運動公園前向綽號明
    智男子購買；於同年12月1 日警詢時供稱：向綽號松仔之男
    子購買；於94年1 月29日警詢時供稱：向綽號清仔的男子購
    買，有警詢筆錄4 份（見本院卷第137 頁以下）可憑，足見
    證人乙○○應另有毒品來源，堪認其於警詢時證稱向被告購
    買第二級毒品甲基安非他命云云，應與事實不符，不足採信
    。至證人乙○○於警詢時所為之陳述雖與審判中不符，惟證
    人乙○○於警詢時之陳述互見矛盾，且與事實不符，已如上
    述，難認證人乙○○於警詢時之陳述具有較可信之特別情況
    ，辯護人復不同意證人乙○○於警詢時之陳述作為證據，則
    證人乙○○於警詢時之陳述自不得作為證據，併予敘明。
  (三)再證人甲○○雖於警詢時證稱：伊是向住潮州鎮綽號小芳之
    女子購買毒品，有很多次，記不得幾次了，每次買1,000 元
    至2,000 元不等，購買的地點是在屏東市○○○路○ 段320
    號百合卡拉OK後側荒廢屋子的2 樓房間，小芳就是丙○○，
    她居無定所，但每日會有5 、6 小時在屏東市○○○路320
    號百合卡拉OK後側荒廢屋子的2 樓房間，因為有很多毒品人
    口會在那個地方向她買東西，伊都是打她手機0000000000與
    她連絡，最後1 次是（93年）9 月20日1 時許，以2,000 元
    在屏東市○○○路○ 段320 號百合卡拉OK後側荒廢屋子的2
    樓房間向她購買等語，有證人甲○○之警詢筆錄（見本院卷
    第133 頁以下）在卷足憑，而證人即查獲被告之承辦員警雷
    武君於本院審理時結證稱：本案線索是根據證人指認筆錄，
    證人係另案毒品案涉嫌人，渠等希望他提供毒品來源，以利
    幫他請求減刑，證人供出毒品來源係丙○○及另1 未遭查獲
    之人，丙○○不是該集團主要販賣毒品之人，證人供稱曾跟
    丙○○買過毒品，證人有帶渠等去過搜索地點該處，該處是
    1 個廢棄卡拉OK2 樓，平常很少人去，丙○○他們曾經在該
    處活動過一段時間，證人也是，聲請搜索票前有去過復興南
    路一段320 號百合卡拉OK觀察過2 次，搜索當天也在現場埋
    伏很久，前幾天都沒有看到丙○○在現場出入，查獲當天渠
    等是先到現場有看到男性嫌疑人，當時渠等認為丙○○是持
    有二級毒品，因為她無法交代金錢來源，心理層面懷疑是販
    賣所得，當時呈報吸食及持有二級毒品，渠等認為當時查獲
    的事證無法證明丙○○有販賣毒品之行為，事後沒有做關於
    販賣毒品之後續調查，筆錄中證人所留之手機號碼是該證人
    所使用之號碼，伊曾經以該電話跟他聯絡，依伊所見，丙○○確實沒有在現場出現，但是不在現場出現不代表她沒有在
    該處的二樓，除了該證人指證丙○○販賣毒品外，沒有其他
    證人指證等語（見本院卷第103 頁至第105 頁正面），且依
    卷附之被告丙○○所使用之0000000000號行動電話通聯紀錄
    （見94年度核退偵字第41號卷第12頁以下）所示，上開電話
    自93年9 月17日起至同年月20止均無與證人甲○○所使用之
    0000000000號行動電話（見本院卷）聯繫，則證人甲○○所
    稱被告每日會有5 、6 小時在屏東市○○○路320 號百合卡
    拉OK後側荒廢屋子的2 樓房間內之情，與證人雷武君於現場
    埋伏後所述被告幾天未在上開處所出現之情，有所不符，又
    證人甲○○稱係撥打被告之行動電話與之聯繫購買毒品之情
    ，亦與卷附之通聯紀錄不合，自難認證人甲○○之上開證述
    與事實相符，是證人甲○○雖經本院合法傳喚、拘提未到，
    因其於警詢之上開陳述未具有較可信之特別情況，辯護人復
    不同意證人甲○○於警詢時之陳述作為證據，則證人甲○○
    於警詢時之陳述不得作為證據，亦予敘明。
五、查刑事訴訟法第302 條第1 款規定：案件曾經判決確定者，
    應諭知免訴之判決，此一事不再理之原則，係指同一案件曾
    經有實體上之確定判決，其犯罪之起訴權業已消滅，不得再
    為訴訟之客體，即被告應否受刑事制裁，即因前次判決而確
    定，不能更為其他實體上裁判。經查，被告丙○○於93年9
    月20日在上開百合卡拉OK後方停車場遭查獲之第二級毒品甲
    基安非他命17包（實稱毛重49.505公克）、吸食器1 組、玻
    璃球管1 個、空夾鏈袋22只，業經本院93年度簡上字第135
    號刑事判決認定為被告施用第二級毒品甲基安非他命所持有
    之物，而同日所扣得之磅秤及現金則認與被告施用毒品犯行
    無涉，該判決並已於94年3 月16日確定，臺灣屏東地方法院
    檢察署亦已於94年6 月15日以屏檢瑞穆94執911 字第12342
    號函將磅秤及現金發還被告等情，有上開刑事判決（見94年
    度核退偵字第41號卷第128 頁、第129 頁）、臺灣屏東地方
    法院檢察署函（見同上卷第134 頁）在卷足憑，自不得再將
    該等安非他命採為認定被告販賣毒品之依據。
六、綜上所述，本件檢察官所指各端，證人乙○○前後所述相互
    矛盾，已屬可疑，又證人甲○○經傳拘無著而其於警詢時之
    陳述未具有可信之特別情況，再被告丙○○於93年9 月20遭
    查獲之第二級毒品甲基安非他命、吸食器1 組、玻璃球管1
    個、空夾鏈袋22只，均係被告施用第二級毒品甲基安非他命
    所持有之物，既無一足資證明被告有販賣毒品之行為，復查
    又無其他積極、確切之證據足以證明被告涉有公訴意旨所指
    之犯行，要屬不能證明被告犯罪，揆諸前揭說明，自應為無
    罪之諭知。
據上論斷，應依刑事訴訟法第301 條第1 項，判決如主文。
本案經檢察官陳川傑到庭執行職務。
中    華    民    國    95    年    12    月    29    日
                  刑事第五庭    審判長法  官    石家禎
                                      法  官    李宜娟
                                      法  官    林家聖
以上正本證明與原本無異。
如不服本判決應於收受本判決送達後10日內向本院提出上訴書狀
，其未敘述上訴理由者，並得於提起上訴後10日內向本院補提理
由書狀（均須按他造當事人之人數附繕本）「切勿逕送上級法院
」
中    華    民    國    95    年    12    月    29    日
                                書記官  莊正彬


司法院資訊處製作；財團法人民間司法改革基金會備份。
